【裁判字號】    98,訴,3989
【裁判日期】    981225
【裁判案由】    毒品危害防制條例
【裁判全文】
臺灣板橋地方法院刑事判決              98年度訴字第3989號
公  訴  人  臺灣板橋地方法院檢察署檢察官
被      告  甲○○
上列被告因毒品危害防制條例案件，經檢察官提起公訴（98年度
毒偵字第6765號），本院合議庭裁定改依簡式審判程序，判決如
下：
    主  文
甲○○施用第一級毒品，累犯，處有期徒刑捌月，扣案之注射針
筒壹支沒收。
    事  實
一、甲○○前施用毒品案件，經臺灣士林地方法院以88年度毒聲
    字第1912號裁定送觀察、勒戒，因認有繼續施用毒品之傾向
    ，復經同法院以88年度毒聲字第2284號裁定令入戒治處所施
    以強制戒治，此次施用毒品犯行並經起訴，而由同法院以88
    年度訴字第652 號判決判處有期徒刑7 月確定，強制戒治部
    分另由同法院以89年度毒聲字第849 號裁定停止戒治，所餘
    戒治期間付保護管束，於民國89年6 月5 日釋放出所；其於
    保護管束期間內再施用毒品，而經同法院以91年度毒聲字第
    392 號裁定送強制戒治，其成效經評定為合格，無繼續戒治
    之必要而於91年12月25日停止戒治出所，所餘期間付保護管
    束，此次施用毒品犯行並經起訴，由同法院以91年度訴字第
    267 號判決判處有期徒刑7 月確定；其復於保護管束期間內
    再犯施用毒品案件，經同法院以92年度毒聲字第307 號裁定
    撤銷停止戒治，執行前開強制戒治所餘期間，於92年9 月23
    日執行完畢釋放。又另犯詐欺、施用毒品案件，分別經同法
    院以94年度訴字第494 號判決判處有期徒刑6 月、臺灣臺北
    地方法院以94年度訴字第818 號判決判處有期徒刑1 年，並
    經裁定應執行有期徒刑1 年5 月，並與其另犯之竊盜、侵占
    案件，接續執行拘役30日與罰金易服勞役6 日，甫於96年5
    月23日縮刑期滿執行完畢。
二、詎仍不知悔改，於前述觀察、勒戒執行完畢釋放後，5 年內
    再犯施用毒品之罪，分別經臺灣士林地方法院及臺灣臺北地
    方法院於91、94年間，以前揭判決判處有罪確定後，明知海
    洛因係屬毒品危害防制條例第2 條第2 項第1 款所定之第一
    級毒品，不得持有、施用，仍基於施用第一級毒品海洛因之
    犯意，於98年9 月13日晚間6 時15分至30分許，在臺北縣板
    橋市○○街溪頭公園之公共廁所內，以將毒品海洛因置入針
    筒注射內施打於身體之方式，施用海洛因1 次。嗣經警於同
    日晚間6 時30分許，在上開公共廁所內查獲，並在其身上扣
    得其所有並供施用毒品海洛因使用之注射針筒1 支，再經採
    集其尿液送驗後，檢驗結果呈嗎啡類之陽性反應，而查悉上
    情。
三、案經臺北市政府警察局萬華分局報告臺灣板橋地方法院檢察
    署檢察官偵查起訴。
    理  由
一、被告甲○○所犯係死刑、無期徒刑、最輕本刑為3 年以上有
    期徒刑以外之罪，其於準備程序中就前揭被訴事實為有罪之
    陳述，經受命法官告知簡式審判程序之旨，並聽取其與公訴
    人之意見後，本院合議庭認為適宜由受命法官獨任進行簡式
    審判程序，爰依刑事訴訟法第273 條之1 第1 項規定，裁定
    由受命法官獨任進行簡式審判程序，合先敘明。
二、上揭事實，業據被告於本院審理時供承不諱，且被告於98年
    9 月13日為警採集尿液送驗之結果，呈現嗎啡類之陽性反應
    ，有台灣尖端先進生物醫藥股份有限公司98年9 月18日濫用
    藥物檢驗報告（檢體編號為：034881號）及臺北市政府警察
    局偵辦毒品案件尿液檢體委驗單等各1 紙在卷可參。並有已
    使用過注射針筒1 支扣案可資佐證。足徵被告之自白與事實
    相符，堪以採信。是本案事證明確，被告施用第一級毒品海
    洛因之犯行，洵堪認定。
三、按毒品危害防制條例前於92年7 月9 日修正公布，自93年1
    月9 日施行，觀之該條例第20條、第23條之立法理由，修正
    後毒品危害防制條例就施用毒品者，只於「初犯」及「5 年
    後再犯」二種情形，有其追訴條件之限制，即須於初犯經觀
    察、勒戒或強制戒治釋放後，5 年內均無施用毒品之行為，
    始能認其前所實施之觀察、勒戒或強制戒治已足遮斷毒癮，
    而得於5 年後再犯時，再予適用初犯之規定，重行觀察、勒
    戒等程序。倘5 年內已經再犯，被依法追訴處罰，縱其第3
    次（或第3 次以上）施用毒品之時間在初犯釋放5 年以後，
    即與「5 年後再犯」之情形有別，且因已於「5 年內再犯」
    ，顯見其再犯率甚高，原實施觀察、勒戒或強制戒治，已無
    法收其實效，而無5 年戒斷期之存在，自無再經觀察、勒戒
    及強制戒治之必要，應得逕行追訴處罰（最高法院95年5 月
    9 日95年度第7 次刑事庭會議決議參照）。經查：本件被告
    於87年間，因施用第一級毒品案件，經依臺灣士林地方法院
    以88年度毒聲字第1912號裁定送觀察、勒戒，因認有繼續施
    用毒品之傾向，復經同法院以88年度毒聲字第2284號裁定令
    入戒治處所施以強制戒治，此次施用毒品犯行並經起訴，而
    由同法院以88年度訴字第652 號判決判處有期徒刑7 月確定
    ，強制戒治部分另由同法院以89年度毒聲字第849 號裁定停
    止戒治，所餘戒治期間付保護管束，於89年6 月5 日釋放出
    所；其於保護管束期間內再施用毒品，而經同法院以91年度
    毒聲字第392 號裁定送強制戒治，其成效經評定為合格，無
    繼續戒治之必要而於91年12月25日停止戒治出所，所餘期間
    付保護管束，此次施用毒品犯行並經起訴，由同法院以91年
    度訴字第267 號判決判處有期徒刑7 月確定；其復於保護管
    束期間內再犯施用毒品案件，經同法院以92年度毒聲字第30
    7 號裁定撤銷停止戒治，執行前開強制戒治所餘期間，於92
    年9 月23日執行完畢釋放；再因施用毒品案件，經臺灣臺北
    地方法院以94年度訴字第818 號判決判處有期徒刑1 年等情
    ，有臺灣高等法院被告前案紀錄表1 份在卷可憑，是依上開
    說明，被告於前述觀察、勒戒、強制戒治執行完畢釋放後5
    年內，再犯施用毒品罪，經臺灣士林地方法院於91年間判決
    有罪確定後，仍於94年間再犯施用毒品經臺灣臺北地方法院
    判決有罪確定，此次犯行距前揭觀察、勒戒執行完畢釋放後
    雖逾5 年，惟核與毒品危害防制條例第20條第3 項所定「5
    年後再犯」之立法意旨不符，揆諸上開說明，仍應予追訴、
    處罰。
四、論罪科刑及沒收：
  (一)查海洛因係毒品危害防制條例第2 條第2 項第1 款所稱之第
    一級毒品，不得非法持有及施用。核被告所為係犯毒品危害
    防制條例第10條第1 項之施用第一級毒品海洛因罪。被告施
    用第一級毒品前持有第一級毒品之行為，本應論以持有之罪
    ，惟持有毒品之低度行為應為其後施用毒品之高度行為所吸
    收，不另論罪。又被告有事實欄所載之前科紀錄，於96年5
    月23日縮刑期滿執行完畢之情，有上開前案紀錄表1 份在卷
    可憑，其於刑之執行完畢後，5 年內故意再犯本件有期徒刑
    以上之罪，為累犯，應加重其刑。爰審酌被告無視毒品可能
    對自身及家庭所造成之戕害，及對社會治安形成之潛在危險
    ，屢犯施用毒品之罪，足見其戒絕毒癮之意志不堅，本不宜
    寬貸，惟念其犯後坦承犯行，態度良好，及施用毒品乃戕害
    自身健康，尚未直接危害他人等一切情狀，量處如主文所示
    之刑。
  (二)至扣案已使用過注射針筒1 支屬被告所有，且為供本件被告
    施用第一級毒品犯行使用之物乙節，業據被告於本院審理中
    供承在卷，爰依刑法第38條第1 項第2 款，併予宣告沒收。
據上論斷，應依刑事訴訟法第273 條之1 第1 項、第299 條第1
項前段，毒品危害防制條例第10條第1 項，刑法第11條前段、第
47 條第1 項、第38條第1 項第2 款，判決如主文。
本案經檢察官陳旭華到庭執行職務。
中    華    民    國    98    年    12   月    25     日
                  刑事第十庭  法  官  鄭凱文
以上正本證明與原本無異。
如不服本判決應於收受本判決後10日內向本院提出上訴書狀，並
應敘述具體理由，如未敘述上訴理由者，應於上訴期間屆滿後20
日內補提理由書狀於本院（均須按他造當事人之人數附繕本）「
切勿逕送上級法院」。
                              書記官  陳筱惠
中    華    民    國    98    年     12   月    25    日
附錄本案論罪法條：
毒品危害防制條例第10條：
施用第一級毒品者，處6 月以上5 年以下有期徒刑。
施用第二級毒品者，處3 年以下有期徒刑。


司法院資訊處製作；財團法人民間司法改革基金會備份。
